臺灣臺南地方法院民事判決　　　　　　　 96年度訴字第413號
原　　　告　林祥鸑
　　　　　　丙○○○
上二人共同
訴訟代理人　王銀村律師
被　　　告　甲○○
　　　　　　　　　　　　巷9號.
訴訟代理人　丁○○
上列當事人間請求侵權行為損害賠償事件，經本院於民國96年7
月23日言詞辯論終結，判決如下：
    主  文
被告應給付原告林祥鸑新臺幣伍拾陸萬零仟玖佰參拾貳元，及自
民國九十六年二月十六日起至清償日止，按年息百分之五計算之
利息。
被告應給付原告丙○○○新臺幣伍萬壹仟玖佰參拾玖元，及自民
國九十六年二月十六日起至清償日止，按年息百分之五計算之利
息。
原告其餘之訴駁回。
本件訴訟費用額確定為新臺幣壹萬伍仟陸佰元，其中新臺幣柒仟
捌佰元由被告負擔，新臺幣陸仟貳佰肆拾元由原告林祥鸑負擔，
新臺幣壹仟伍佰陸拾元由原告丙○○○負擔。
本判決原告林祥鸑以新臺幣壹拾捌萬柒仟元為被告預供擔保後，
得假執行；本判決原告丙○○○勝訴部分得假執行。
原告其餘假執行之聲請駁回。
　　事實及理由
甲、程序方面：
一、按訴狀送達後，原告不得將原訴變更或追加他訴，但擴張或
    減縮應受判決事項之聲明者，不在此限，民事訴訟法第255
    條第1項第3款定有明文。本件原告林祥鸑原起訴請求被告給
    付新臺幣（下同）1,213,843元，及自本件起訴狀繕本送達
    之翌日起至清償日止，按年息百分之5計算之利息，嗣於訴
    訟進行中減縮為請求被告給付1,122,980元，及上開遲延利
    息，核與上開民事訴訟法之規定無違，合先說明。
乙、實體方面：
一、原告起訴主張：
  (一)被告於民國94年9月29日上午11時40分許，駕駛車號QT-7826
    號自小客車，沿臺南縣善化鎮○○路由東向西行駛，行經該
    路段與臺南縣善化鎮○○路○○路口時，因附近有喜宴搭設
    棚架而逆向行駛，本應注意汽車行駛時，駕駛人應注意車前
    狀況，並隨時採取必要之安全措施，及轉彎車應暫停讓直行
    車先行之規定，而依當時情形又無不能注意之情事，竟疏未
    注意及此，貿然超速急駛，到路口急向右小轉彎，適有原告
    丙○○○騎乘車號CD8-377號重型機車，搭載其夫林祥鸑，
    沿臺南縣善化鎮○○路由南向北行駛，行經上開交岔路口時
    ，見左右兩側皆無來車始通過路口，卻因被告過失遭猛撞而
    彈出摔落地面，造成原告丙○○○及林祥鸑人車倒地，原告
    丙○○○因此受有頭部、背部、左手臂、雙下肢等處挫傷、
    頭皮擦傷等傷害，而原告林祥鸑則受有頭部外傷併顏面撕裂
    傷、左側橈骨及右脛骨、腓骨骨折、右足跟撕裂傷等傷害，
    經原告對被告提出刑事過失傷害告訴，被告因此經本院以過
    失傷害罪判處拘役50日，如易科罰金，以300元折算1日（本
    院95年度交簡字第1386號），原告聲請檢察官上訴，經本院
    判決駁回上訴而確定（本院95年度交簡上字122號）。
  (二)依民法第184條、第191條之2、第193條第1項、第195條第1
    項等侵權行為之法律關係，請求被告賠償下列損害：
  1.原告林祥鸑部分：
    (1)醫療費57,405元：
      新樓醫院11,479元、博愛醫院1,660元、民生醫院43,166
      元、佳里綜合醫院700元、陳清煌診所300元、高雄榮民總
      醫院100元，合計57,405元。
    (2)救護車費10,320元。
    (3)看護費455,255元：
      自94年9月29日起至95年2月7日間住院開刀、治療，分別
      在新樓麻豆分院佑庭護佐管理中心、博愛醫院附設護理之
      家、唪口老人養護中心，由專業人員看護，各支出看護費
      用35,870元、14,385元、54,000元，合計104,255元（
      35,870＋14,385元＋54,000=104,255）；自95年2月中旬
      起至95年11月中旬之9個月期間，因傷勢尚未痊癒，須追
      蹤治療，且須坐輪椅、不能行走，由其妻丙○○○看護，
      比照上開新樓醫院看護費每日1,300元計算，9個月看護費
      為351,000元（1300x30x9=351,000）。合計455,255元（
      104,255+351,000=455,255）。
    (4)慰撫金600,000元：
      原告林祥鸑為高中畢業，郵局副科長退休，家境小康，因
      本件車禍住院開刀多次，長期追蹤治療，迄未痊癒，飽受
      身體、精神上痛苦。
    (5)以上合計1,122,980元（57,405+1,0320+455,255+600,000
      =1,122,980）。
  2.原告丙○○○部分：
    (1)醫療費510元。
    (2)慰撫金100,000元：
      原告丙○○○為初中畢業，從事家管，因本件車禍受傷送
      急診治療，受有身體、精神上痛苦。
    (3)機車毀損賠償金41,500元：
      原告丙○○○所有之CD8-377號重型機車，原車價45,000
      元，因本件車禍毀損不能使用，殘值3,500元，與原車價
      比較減少41,500元。
    (4)以上合計142,010元（510+100,000+41,500=142,010）。
  (三)聲明：
   1.被告應給付原告林祥鸑1,122,980元，及自本件起訴狀繕本
     送達之翌日起至清償日止，按年息百分之5計算之利息。
   2.被告應給付原告丙○○○142,010元，及自本件起訴狀繕本
     送達之翌日起至清償日止，按年息百分之5計算之利息。
   3.請准原告供擔保宣告假執行。
二、被告之抗辯：
  (一)對刑事判決認定之事實不爭執，不否認被告有過失，但原告
    與有過失。
  (二)被告為專科畢業，年薪320,000元，機械維修技術員，未婚
    ，沒有債務，每月撫養父母費用8,000元。
  (三)對原告請求損害額之陳述：
  1.原告林祥鸑部分：
    (1)醫療費部分：民生醫院36,096元部分，因原告林祥鸑同時
      有換與傷勢無關之左膝人工膝關節，同意給付其中之
      18,048元，其餘醫療費不爭執。
    (2)救護車費部分不爭執。
    (3)看護費部分：依其傷勢，除94年9月29日起至95年2月7日
      止之住院及住看護中心期間所支出之看護費用，及出看護
      中心後之95年2月8日起算之二個月期間，願依看護中心收
      費每月18,000元之標準來給付外，其餘不同意支付。
    (4)慰撫金過高。
  2.原告丙○○○部分：
    (1)醫療費部分：不爭執。
    (2)慰撫金部分：過高。
    (3)機車毀損賠償金部分：同意依車價45,000元，以發照日期
      93年3月19日計算折舊，再扣除殘值3,500元。
  (四)聲明：駁回原告之訴及假執行之聲請。
三、兩造不爭執之事實
  (一)本件車禍經原告對被告提出刑事過失傷害告訴，被告因此經
    本院以過失傷害罪判處拘役50日，如易科罰金，以300元折
    算1日（本院95年度交簡字第1386號），原告聲請檢察官上
    訴，經本院判決駁回上訴而確定（本院95年度交簡上字122
    號）。
  (二)本件車禍經過如下：被告於94年9月29日上午11時40分許，
    駕駛車號QT-7826號自小客車，沿臺南縣善化鎮○○路由東
    向西行駛，行經該路段與臺南縣善化鎮○○路○○路口時，
    適有原告丙○○○騎乘車號CD8-377號重型機車，搭載其夫
    林祥鸑，沿臺南縣善化鎮○○路由南向北行駛，行經上開交
    岔路口欲通過該路口，二車發生碰撞，造成原告丙○○○及
    林祥鸑人車倒地，原告丙○○○因此受有頭部、背部、左手
    臂、雙下肢等處挫傷、頭皮擦傷等傷害，而原告林祥鸑則受
    有頭部外傷併顏面撕裂傷、左側橈骨及右脛骨、腓骨骨折、
    右足跟撕裂傷等傷害。當時，臺南縣善化鎮○○路東向西
    民權路接近路口處有喜宴搭設棚架占用車道，車輛經過該路
    段需跨越中線行駛。
  (三)對原告之損害不爭執部分，如被告之抗辯(三)所示。
  (四)原告林祥鸑為21年7月20日出生，學歷高中畢業，郵局副科
    長退休，家境小康，93年度、94年度之所得分別為33,122元
    、44,373元，名下有房屋、土地、田賦、投資等多筆，財產
    總額11,779,785元。原告丙○○○為26年12月17日出生，初
    中畢業，從事家管，93年度、94年度之所得分別為56,886元
    、99,337元，名下有房屋、土地、投資等多筆，財產總額
    5,065,882元。被告為70年3月17日出生，學歷專科畢業，年
    薪320,000元，機械維修技術員，未婚，沒有債務，每月撫
    養父母費用8,000元，名下無財產。
四、至原告主張本件交通事故係因被告疏未注意車前狀況，並隨
    時採取必要之安全措施，及轉彎車應暫停讓直行車先行之規
    定，而依當時情形又無不能注意之情事，竟疏未注意及此，
    貿然超速急駛，到路口急向右小轉彎，始會撞上原告騎車機
    車之右後方，原告丙○○○騎乘機車，搭載其夫林祥鸑，見
    左右兩側皆無來車始通過肇事路口，並無過失等情，則為被
    告所否認，並以前揭情詞置辯，則兩造主要爭點在於：(一)被
    告之過失程度如何？(二)原告得請求之金額若干？(三)原告對本
    件交通事故是否與有過失？
五、按因故意或過失不法侵害他人之權利者，負損害賠償責任。
    違反保護他人之法律，致生損害於他人者，負賠償責任；汽
    車、機車或其他非依軌道行駛之動力車輛，在使用中加損害
    於他人者，駕駛人應賠償因此所生之損害，民法第184條第1
    項前段、第2項前段、第191條之2前段分別定有明文。經查
    ：
  (一)按汽車行駛時，駕駛人應注意車前狀況及兩車併行之間隔，
    並隨時採取必要之安全措施；行車速度，依速限標誌或標線
    之規定，無速限標誌或標線者，應依下列規定：二行經‧‧
    ‧無號誌之交岔路口‧‧‧，均應減速慢行，作隨時停車之
    準備；又汽車行駛至交岔路口，其行進、轉彎，應依下列規
    定：二行至無號誌或號誌故障而無交通指揮人員指揮之交岔
    路口，支線道車應暫停讓幹線道車先行。未設標誌、標線或
    號誌劃分幹、支線道者，少線道車應暫停讓多線道先行；車
    道數相同時，轉彎車應暫停讓直行車先行；同為直行車或轉
    彎車者，左方車應暫停讓右方車先行。但在交通壅塞時，應
    於停止線前暫停與他方雙向車輛互為禮讓，交互輪流行駛，
    道路交通安全規則第94條第3項、第93條第1項第2款、第102
    條第1項第2款定有明文。查被告於94年9月29日上午11時40
    分許，駕駛車號QT-7826號自小客車，沿臺南縣善化鎮○○
    路由東向西行駛，行經該路段與臺南縣善化鎮○○路無號誌
    且未劃分支幹道之交岔路口時，本應注意汽車行駛時，駕駛
    人應注意車前狀況，並減速慢行，作隨時停車之準備，而依
    當時情形又無不能注意之情事，竟疏未注意及此，貿然向前
    行駛，適有原告丙○○○騎乘車號CD8-377號重型機車，搭
    載其夫林祥鸑，沿臺南縣善化鎮○○路由南向北行駛，行經
    上開交岔路口時，亦未注意車輛行至無號誌且未劃分支幹道
    之交岔路口，如同為直行車，左方車應暫停讓右方車先行，
    而依當時情形又無不能注意之情事，竟疏未注意及此，貿然
    搶先通過該路口，二車遂發生碰撞，造成原告丙○○○及林
    祥鸑人車倒地，原告丙○○○因此受有頭部、背部、左手臂
    、雙下肢等處挫傷、頭皮擦傷等傷害，而原告林祥鸑則受有
    頭部外傷併顏面撕裂傷、左側橈骨及右脛骨、腓骨骨折、右
    足跟撕裂傷等傷害，有兩造於刑事案件之陳述及道路交通事
    故現場圖、調查報告表、現場照片附於本院95年度交簡上字
    第122號刑卷內可佐，且經證人戊○○到庭證述明確（本院
    卷第98至100頁），自堪信實。被告顯未注意車前狀況，及
    減速慢行，作隨時停車之準備，而依肇事道路為舖設柏油、
    無號誌且未劃分支幹道之四岔路口，當時天氣晴朗、路面乾
    躁、無缺陷、無障礙物、視距良好之情況下，並無不能注意
    情事，被告顯有過失。其所涉刑法過失傷害罪名之犯行，經
    本院以95年度交簡字第1386號判處拘役50日，如易科罰金，
    以300元折算1日，原告不服聲請檢察官上訴，經本院判決以
    95 年度交簡上字122號駁回上訴而確定，亦經調取本院上開
    刑事案卷核閱無訛，則被告對原告有過失之侵權行為，自堪
    採信。本院斟酌系爭車禍事故發生經過，及兩造應負之注意
  　義務情節、前開過失程度等情，並參酌刑卷資料等情，認為
    原告、被告於系爭車禍事故之發生各應負擔百分之三十、七
    十之過失責任為適當。而原告確實係因本件車禍而受傷，亦
    如前述，被告之過失行為與原告之受傷結果之間，顯然具有
    相當因果關係
  (二)至原告主張被告到肇事路口急向右小轉彎，違反轉彎車應暫
    停讓直行車先行之規定等語，固據其舉證人戊○○為證。惟
    被告急駛通過肇事路口，為閃避路口不遠處之喜宴棚架，並
    無反應時間轉回原有車道，從而其原行駛方向並非右轉彎等
    情，有前開於刑事案件之兩造陳述、現場圖、照片、調查報
    告表附在刑事卷內可參，且經證人乙○○（承辦警員）到場
    證述甚詳（本院卷第109至111頁），而證人戊○○雖證述被
    告車輛經過路口轉入東西向車道等語（本院卷第99頁），然
    以事發之突然，且該證人當時在附近擺設麵攤，又需同時注
    意被告來車及其年幼子女動態，所見事故發生一瞬間之被告
    車輛行進方向，乃係發生後之現況，即被告向右偏離原行進
    方向以閃避原告機車，始會於肇停後有車頭向右方停放之情
    形，並非初始即為右轉彎轉入原有車道，故原告前開主張，
    尚難採取。
六、茲就原告請求損害賠償之項目、金額，分論如下：
  (一)原告林祥鸑部分：
  1.醫療費用：
    原告林祥鸑主張其因本件車禍受傷，先後在下述醫院手術、
    住院、就診支出醫療費用：新樓醫院11,479元、博愛醫院
    1,660元、民生醫院43,166元、佳里綜合醫院700元、陳清煌
    診所300元、高雄榮民總醫院100元，合計57,405元，業據原
    告提出醫療費用收據為證（新調字卷第19至63頁），除就民
    生醫院部分費用因原告林祥鸑同時有換與傷勢無關之左膝人
    工膝關節，兩造已合意其金額為25,118元外，餘為被告所不
    爭執，合計其必要之醫療費用合計為39,357元，故原告請求
    之醫療費用在39,357元之範圍內，為有理由。
  2.救護車費：
    原告林祥鸑主張因車禍受傷送醫救治，支出救護車資10,320
    元，業據其提出收據及救護車行車紀錄表在卷可稽（新調字
    卷第64至68頁），且為被告所不爭執，應予准許。
  3.看謢費：
    (1)原告林祥鸑主張自94年9月29日起至95年2月7日間住院開
      刀、治療，分別在新樓麻豆分院佑庭護佐管理中心、博愛
      醫院附設護理之家、唪口老人養護中心，由專業人員看護
      ，各支出看護費用35,870元、14,385元、50,400元（原告
      原本主張54,000元，嗣因有退費剩5,0400元，原告林祥鸑
      並不爭執，僅未減縮），合計100,655元等情，業經證人
      張智華（唪口老人養護中心護理主任）到庭證述綦詳（本
      院卷第120至122 頁），且有托護單、估價單、收據在卷
      為憑（營字卷第69至74頁），復為被告所不爭執，此部分
      之主張，應予准許。
    (2)按因身體或健康受不法侵害，需人長期看護，就將來應支
      付之看護費，係屬增加生活上需要之費用，加害人即應予
      以賠償（最高法院88年度台上字第1771號判決參照）；至
      於被害人因受傷需人看護，而由親屬看護時，雖無現實看
      護之支付，亦應認被害人受有相當看護費之損害，得向加
      害人請求賠償。蓋因親屬照顧被害人之起居，固係出於親
      情，但親屬看護所付出之勞力，並非不能評價為金錢，只
      因兩者身分關係密切而免除支付義務，此種親屬基於身分
      關係之恩惠，自不能加惠於加害人，故應衡量及比照僱用
      職業護士看護情形，認被害人受有相當看護費之損害，得
      向加害人請求賠償（最高法院89年度台上字第1749號判決
      參照）。原告林祥鸑主張自95年2月中旬起至95年11月中
      旬之9個月期間，因傷勢尚未痊癒，須追蹤治療，且須坐
      輪椅、不能行走，由其妻丙○○○看護，比照上開新樓醫
      院看護費每日1,300元計算，9個月看護費為351,000元乙
      節，被告僅願給付出看護中心後之95年2月8日起算之二個
      月期間，依看護中心收費每月18,000元之標準來給付外，
      其餘不同意支付。經查，原告林祥鸑於車禍中所受傷害為
      頭部外傷併顏面撕裂傷、左側橈骨及右脛骨、腓骨骨折、
      右足跟撕裂傷之傷害，有新樓醫院、高雄市立民生醫院診
      斷證明書附卷可佐（新調字卷第16、17頁），原告於94
      年9月19日起至94年10月15日在新樓醫院住院行鋼釘外固
      定手術進行治療，94年10月18日、94年11月1日回診，94
      年10月26日至高雄市立民生醫院門診，95年1月25日因右
      側小腿脛骨粉碎性骨折外固定器感染而住院，移除骨外固
      定器，於95年1月27日出院，並門診追蹤，95年7月18日因
      右側脛骨骨折處未癒合且左膝嚴重退化性關節炎而住院，
      95年7月18日同時接受右側脛骨骨折處再固定併自體骨植
      骨手術及左膝全人工膝關節置換手術，95年7月29日出院
      ，依高雄市立民生醫院函：「因病患兩下肢皆活動困難，
      應需專人照顧到病患可以自由活動，約需兩個月（視患者
      復原情況而定），右脛骨之狀況應是車禍造成，而左膝之
      狀況也可能因受傷而致身體重量傾斜於左側，而導致退化
      性關節炎加劇」（本院卷第61頁），參以證人方蘇春到庭
      證述：「（問：原告車禍後有無探視？）差不多壹個禮拜
      去一次，並帶些食物去。（問：原告林祥鸑之行動如何？
      ）是原告出院後我才得知消息，看到原告林祥鸑要坐輪椅
      ，不能行走，輪椅坐了8、9個月，有時拿拐杖起來活動，
      8、9個月過後才不用使用輪椅，生活起居都要靠原告丙○
      ○○協助，沒有辦法自己料理。（問：何時知悉原告出院
      ？）我是從過年前就開始去探視原告，不知道他們什麼時
      候出院」（本院卷第122至123頁），顯見原告林祥鸑因右
      脛骨傷勢嚴重、年事已高（21年7月20出生），又有外固
      定器感染、傷口難癒合等因素，復原情況較為緩慢，且引
      發左膝退化加劇，同時動刀，行動不便，致不能自理生活
      ，自有專人看護必要，從而，原告林祥鸑主張自95年2 月
      中旬起至95年11月中旬之9個月期間，由其妻丙○○○看
      護，以每日1,300元計算，受有相當於看護費之損害
      351,000元，應予准許。
    (3)綜上，原告請求之看護費在451,655元（職業護士看護費
      100,655元，親屬看護費351,000元）之範圍內，為有理由
      。
  4.慰撫金：
    按不法侵害他人之身體、健康、名譽、自由、信用、隱私、
    貞操，或不法侵害其他人格法益而情節重大者，被害人雖非
    財產上之損害，亦得請求賠償相當之金額，民法第195條第1
    項前段定有明文。次按慰撫金金額之認定，除依所受身體上
    及精神上痛苦程度及所造成之影響二者予以衡量外，尚須斟
    酌雙方之身分、資力、與加害之程度及各種情形，予以核定
    。經查，原告林祥鸑因本件車禍而受有頭部外傷併顏面撕裂
    傷、左側橈骨及右脛骨、腓骨骨折、右足跟撕裂傷之傷害，
    多次開刀住院及門診治療，審酌原告林祥鸑為21年7月20日
    出生，學歷高中畢業，郵局副科長退休，家境小康，93年度
    、94年度之所得分別為33,122元、44,373元，名下有房屋、
    土地、田賦、投資等多筆，財產總額11,779,785元；被告為
    70年3月17日出生，學歷專科畢業，年薪320,000元，機械維
    修技術員，未婚，沒有債務，每月撫養父母費用8,000元，
    名下無財產，業據兩造陳明在卷，且有診斷證明書、稅務電
    子閘門財產所得調件明細表附卷可按（本院卷第13至21、2
    7至30頁）。依兩造上開教育程度、身分、地位、經濟能力
    、年齡、本件車禍事故後之態度及原告所受精神上痛苦程度
    等一切情狀，認原告請求慰撫金以300,000元為適當，逾此
    金額，尚屬過高，應予駁回。
  5.所述，原告得請求之損害賠償為醫療費用39,357元、救護車
    費10,320元、看護費451,655元、慰撫金300,000元，合計
    801,332元。
  (二)原告丙○○○部分：
  1.醫療費用：
    原告丙○○○主張其因本件車禍受傷，在新樓醫院就診，支
    出醫療費用510元，業據原告提出醫療費用收據為證（新調
    字卷第75至76頁），被告亦不爭執，核屬必要，應予准許。
  2.慰撫金：
    原告丙○○○因本件車禍而受有頭部、頭皮、背部、左手臂
    、雙下肢多處挫傷之傷害，審酌原告丙○○○為26年12月17
    日出生，初中畢業，從事家管，93年度、94年度之所得分別
    為56,886元、99,337元，名下有房屋、土地、投資等多筆，
    財產總額5,065,882元；被告為70年3月17日出生，學歷專科
    畢業，年薪320,000元，機械維修技術員，未婚，沒有債務
    ，每月撫養父母費用8,000元，名下並無財產，業據兩造陳
    明在卷，且有診斷證明書、稅務電子閘門財產所得調件明細
    表附卷可按（本院卷第18至30頁）。依兩造上開教育程度、
    身分、地位、經濟能力、年齡、本件車禍事故後之態度及原
    告所受精神上痛苦程度等一切情狀，認原告請求慰撫金以
    50,000元為適當，逾此金額，尚屬過高，應予駁回。
  3.機車毀損賠償金：
    原告丙○○○主張其所有之CD8-377號重型機車，發照日93
    年3月19日，因本件車禍毀損不能使用，殘值3,500元，原車
    價45,000元等情，業據其提出行照、車價證明為憑（新字卷
    第77至78頁），且兩造合意以發照日至事故日，新車車價
    45,000元計算折舊後扣除殘值3,500元為車損金額（本院卷
    第33頁）。依據所得稅法第51條、同法施行細則第48條及行
    政院87年12月30日台財第52053號函所頒布「固定資產耐用
    年數表」之記載，系爭機車其耐用年數為三年，準此，依照
    行政院台（45）財字第4180號令所發佈之「固定資產折舊率
    表」，該機車折舊率應為千分之333，並按「平均法」加以
    計算，故其每年折舊4分之1，逾耐用年數三年後，則不再計
    算其折舊，而僅餘殘值。查系爭機車發照日期為93年3 月19
    日（兩造合意之起算日），則迄至本件車禍94年9月29 日發
    生時，已使用1年7個月，該機車於使用1年7個月之後之折舊
    額為17,812元【45,000×1/4×（1+7/12）=17,812元，小數
    點以下四捨五入，下同）。新車價45,000元扣除折舊17,812
    元、殘值3,500元後，本件原告所受損害額為23,688元。因
    之，原告機車毀損損失應以23,688元為有據。
  4.綜上所述，原告丙○○○得請求之損害賠償為醫療費用
    510元、慰撫金50,000元、機車毀損賠償金23,688元，合計
    74,198元。
  (三)惟本件原告就系爭車禍事故之發生，與有過失，原告、被告
    於系爭車禍事故之發生各應負擔百分之三十、七十之過失
　  責任之情，已如前述，則依過失相抵之規定，原告林祥鸑、
    丙○○○分別得請求被告賠償之數額應依此比例減輕為
    560,932元（801,332x0.7=560,932）、51,939元（74,198x
    0.7=51,939）。
八、又給付有確定期限者，債務人自期限屆滿時起，負遲延責任
    。給付無確定期限者，債務人於債權人得請求給付時，經其
    催告而未為給付，自受催告時起，負遲延責任。其經債權人
    起訴而送達訴狀，或依督促程序送達支付命令，或為其他相
    類之行為者，與催告有同一之效力。民法第229條第1項、第
    2項定有明文。又遲延之債務，以支付金錢為標的者，債權
    人得請求依法定利率計算之遲延利息，為同法第233條第1項
    前段所明定。本件原告請求被告連帶給付損害賠償，並未定
    有給付期限，原告以起訴狀繕本送達被告作為催告之意思表
    示，並請求自起訴狀送達之翌日起至清償日止，按法定利率
    計算之遲延利息，自屬於法有據。本件起訴狀繕本於96年2
    月15日送達被告，有送達證書在卷可稽（新調字卷第82、83
    頁），則依前開規定，原告就其勝訴部分，併請求自起訴狀
    繕本送達之翌日即96年2月16日起至清償日止，依法定利率
    即年息百分之5計算之利息，於法有據。
九、從而，原告本於侵權行為之法律關係，請求被告賠償因車禍
    所致之損害，原告林祥鸑在560,932元，原告丙○○○在
    51,939元，及均自96年2月16日起至清償日止，按年息百分
    之5計算之遲延利息範圍內，為有理由，應予准許。逾此範
    圍，為無理由，應予駁回。本件事證已臻明確，兩造其餘攻
    擊防禦方法，核與判決結果無影響，爰不一一論述，併此說
    明。又原告林祥鸑部分陳明願供擔保，聲請宣告假執行，經
    核其勝訴部份，合於法律規定，爰酌定相當之擔保金額宣告
    之；其餘假執行之聲請，因該部分訴之駁回而失所依據，應
    予駁回。就原告丙○○○部分，為關於財產權之訴訟，其勝
    訴部分未逾500,000元，就其勝訴部分，爰依民事訴訟法第
    389條第1項第5款規定，依職權宣告假執行，原告丙○○○
    就此部分聲請供擔保宣告假執行，尚無必要。
十、末按訴訟費用，由敗訴之當事人負擔，各當事人一部勝訴、
    一部敗訴者，其訴訟費用，由法院酌量情形，命兩造比例分
    擔或命一造負擔，或命兩造各自負擔其支出之訴訟費用；共
    同訴訟人，按其人數，平均分擔訴訟費用，但共同訴訟人於
    訴訟之利害關係顯有差異者，法院得酌量其利害關係之比例
    ，命分別負擔；又法院為終局判決時，應依職權為訴訟費用
    之裁判，民事訴訟法第79條、第85條第1項但書、第87條第1
    項定有明文。本件第一審訴訟費用額確定為15,600元（即第
    一審裁判費14,464元、證人戊○○旅費568元、證人乙○○
    568元），原告與被告均一部勝訴、一部敗訴，審酌其等勝
    敗比例，認上開訴訟費用額應由被告負擔10分之5即7,800元
    ，10分之4即6,240元由原告林祥鸑負擔，其餘10分1之即
    1,560元由原告丙○○○負擔。
十一、據上論結：本件原告之訴為一部有理由，一部無理由，依民
    事訴訟法第79條、第85條第1項但書、第87條第1項、第390
    條第2項、第389條第1項第5款，判決如主文。
中　　華　　民　　國　　96　　年　　8 　　月　　6　　日
                  民事第四庭    法　官　郭貞秀
以上正本係照原本作成。
如對本判決上訴，須於判決送達後20日內向本院提出上訴狀（須
附繕本）。
中　　華　　民　　國　　96　　年　　8 　　月　　6　　日
                                書記官　陳志德
